臺灣臺北地方法院民事判決　九十年度訴字第四四○二號
　　原　　　告　甲○○
　　複　代理人　乙○○
　　法定代理人　丙○○
　　參　加　人　吳銘鴻
右當事人間侵權行為損害賠償事件，本院判決如左：
    主    　文
原告之訴暨假執行之聲請均駁回。
訴訟費用由原告負擔。但因參加訴訟所生費用由參加人負擔。
    事    　實
甲、原告方面：
  一、聲明：
  　(一)被告應賠償原告新台幣（下同）一百萬元，及自起訴狀繕本送達翌日起至清償
      日止，按週年利率百分之五計算之利息。
    (二)被告應於中國時報、聯合報或自由時報第一至四版其中一版、篇幅至少四分之
      一版面大小、十八號字體刊登如附件所示內容壹日。
    (三)第一項請求，原告願供擔保，請准宣告假執行。
  二、陳述：
  　(一)原告原係月貓工作室負責人，於民國八十九年三、四月間，受被告延聘擔任該
      公司策略聯盟總監，工作一個多月後，原告因感與其個人志趣不合而辭職，並
      將所有工作交接清楚後，繼續回到月貓工作室上班。詎被告前任總經理即參加
      人吳銘鴻明知原告係因個人理念不合不願繼續受聘而自行辭職，並無任何違反
      公司規定之行為，竟為其利益計，意圖損害原告及月貓工作室於市場上之競爭
      力，故意於原告離職後，在網路上對外惡意散播原告係因「違反多項公司規定
      並影響業務之進展」、「業務處理嚴重疏失」而於八十九年五月三十一日遭公
      司開除之謠言，致原告個人之信譽與人格因此在同業口耳相傳下，迄今仍不斷
      受到懷疑與譏議，原告精神上所遭受之痛苦，誠筆墨所難形容。而參加人為被
      告之總經理，綜理被告公司全部業務，不論依公司法第八條第二項規定，公司
      之經理人在執行職務業務範圍內，亦為公司負責人，抑或其僅為被告公司之受
      僱人，因其以被告名義對外散佈不實事項損害原告之名譽，被告即應依民法第
      二十八條或第一百八十八條之規定與行為人負連帶賠償責任，爰依民法第一百
      九十五條第一項之規定請求被告賠償一百萬元，並為回復原告之名譽，請求判
      決被告應於中國時報、聯合報或自由時報第一至四版其中一版、篇幅至少四分
      之一版面大小、十八號字體刊登如附件所示內容一日等語。
    (二)電子郵件之IP位址之原始檔案係他人無法篡改，依原證二電子郵件之原始檔案
      資料所顯示之位址 Siyan@pcyber.com.tw，確係透過被告公司之郵件伺服器（
      主機）及被告公司員工之電子郵件帳號所發出，因 pcyber.com.tw即為被告公
      司郵件伺服器（即IP位址），Siyan則為使用者名稱，而Siyan為被告公司員工
      陳世彥之英文名字，足證原證二之電子郵件均係透過被告公司之郵件主機所發
      出無疑，而被告公司中實際發信者不論係參加人或係管理部授權其他人員，因
      均係被告公司受僱人利用被告公司之網站地址、以被告之名義發出，且該函內
      容不實，明顯侵害原告之名譽，依民法第一百八十八條之規定，被告自無法卸
      責。況被告公司平日員工進出均需有感應門卡，管制甚嚴，如有他人擅行闖入
      使用陳世彥之電腦，利用被告公司之郵件主機撰發前揭誹謗郵件，自應由被告
      舉證。
    (三)依統一集團稽核室主管林政陽及被告公司管理部經理王宏志到場證述之證詞，
      雖有維護被告及統一集團之意，然綜觀其等陳述，已足證明本件被告公司以網
      路信件對外公告稱原告係因「因業務處理之嚴重疏失」、「違反公司多項規定
      並影響業務之進展」而遭被告公司「開除」，根本不實。且依原告八十九年度
      綜合所得稅各類所得資料，被告主張原告按月向悅氏數位傳播有限公司支領報
      酬，顯非事實，益徵證人林政陽於九十一年一月十四日當場所為「我查核結果
      悅氏有發薪水給原告」等語虛偽不實。至於被證二悅氏數位傳播支出表並非原
      告所提供，原告否認其真正，被證三原告致高清愿信函雖為真正，然亦不能以
      此證明本件原告有侵害被告公司利益而遭開除之事實，被證五及被證六之驗收
      單之內容及金額非由原告決行，均係參加人交付早已謄寫完成之統一發票，指
      示原告於驗收單上照填並簽名，被告之答辯理由均係空言指控，顯然企圖模糊
      本案焦點。
  三、證據：提出原證一　原告於八十九年六月八日致被告公司同事電子郵件影本一
      　　　　　　　　　件
　　　　　　　　原證二　被告於八十九年七月二十七日誹謗原告名譽之電子郵件影
                        本二件
　　　　　　　　原證三　被告公司稽核室九十年三月二十九日電子郵件影本一件
　　　　　　　　原證四　被告公司基本資料查詢一件
　　　　　　　  原證五　律師函影本一件
                原證六　悅氏數位傳播有限公司基本資料查詢一件
                原證七　朱宜虹在職證明書影本一件
                原證八　張瑞星著「Internet法律問題上線」節本一件
                原證九　台灣網路資訊中心之網站查詢被告公司網域名稱資料影本
                        一件
                原證十　原證二電子郵件原始檔案於電腦中之詳細資料二件
                原證十一「如何追蹤電子郵件」之說明
　　　　　　並聲請訊問證人朱宜虹、丁明宏、林政陽、王宏志、卜邦榮、陳世彥，
            及聲請將本件原證二電子郵件原始檔案送請財團法人資訊工業策進會科
            技法律中心鑑定該郵件原始發信端是否由pcyber.com.tw發出。
乙、被告方面：
  一、聲明：
  　(一)原告之訴及假執行之聲請均駁回。
    (二)如受不利判決，願供擔保請准免為假執行之宣告。
  二、陳述：
  　(一)被告係法人，於無自然人（受僱人、或董事、或有代表權之人）執行職務為侵
      權行為情況下，自無侵權行為能力之可言。本件原告主張前揭電子郵件係參加
      人吳銘鴻所寄發乙節，已經參加人當庭否認之，原告即改口稱係被告公司其他
      非主管業務之人寄發的，惟迄未就該電子郵件究係何人執行何項職務所為提出
      具體證據，其主張即與民法第一百八十八條、第二十八條規定之構成要件不合
      ，更與被告公司無關，要無強令被告負損害賠償之理。
    (二)依原告提出原證十所謂原證二電子郵件原始檔案之詳細資料，並無任何記載顯
      示係自原證九之統一數網登記之IP地址：dns.Pcyber.com.tw 202.168.194.99
      或dns2.pcyber.com.tw 202.168.193.130位置寄出或轉寄者，再依原告所提出
      原證十一如何追蹤電子郵件一文之說明，即知原證十之電子郵件與被告無關。
      況該電子郵件係自as23po186.ht.ficnet.net.tw[210.243.76.186]、starbuck
      s.iplus.net.tw[202.145.136.78]寄出或轉寄，上開二者均非被告之IP地址，
      自與被告無關。
    (三)況原告於任職被告期間確有業務處理嚴重疏失、違反公司規定之事實，因原告
      於任職被告期間，就其所承辦之多項採購專案，竟透過空頭公司即悅氏數位傳
      播有限公司承包，再由原告為實際合夥人之月貓工作室製作，獲取不法利益，
      原告並因此自悅氏數位傳播有限公司獲取每月數萬元不等之報酬。
  三、證據：提出被證一　月貓工作室營利事業（獨資合夥）基本資料查詢表影本一
                        件
                被證二　悅氏數位傳播支出表影本一件
                被證三　原告致高清愿信函影本一件
                被證四　原告訴訟代理人九十年六月二十五日九十敦合律字第○六
                        ○三號律師函、月貓工作室執行過統一企業之專案付款情
                        形一覽表等影本各一件
                被證五　原告制作經辦之驗收單及悅氏數位傳播有限公司之統一發
                        票影本各六件
                被證六　原告制作經辦之驗收單及悅氏數位傳播有限公司之統一發
                        票影本各一件
  　　　　　並聲請向財政部中區國稅局苗栗縣分局調取原告八十九年度綜合所得稅
            各類所得資料及清單。
丙、參加人之陳述：
　　原告主張參加人以原證二所示電子郵件在網路上對外散播侵害原告信譽之謠言云
    云，與事實不合，因原證二所示電子郵件雖署名被告公司，惟觀其內容，並非參
    加人所撰寫，亦非參加人所寄發，且原告雖提出電腦原始檔案當庭勘驗，惟該原
    始檔案至多僅能證明有原證二所示電子郵件存在，至於該電子郵件係由何處寄出
    ？由何人所寄？由何人所寫？均無從證明。再者，證人朱宜虹、丁明宏雖證稱原
    證二電子郵件應是被告公司所寄，然證人朱宜虹前為月貓工作室員工、丁明宏前
    為月貓工作室合夥人，二人與原告關係密切且情誼深厚，其證言是否可信本非無
    疑；況原證三之電子郵件，據證人林政陽所言，係為安撫原告、息事寧人及避免
    被告公司受損害賠償之訴追所發，並未詳查內容，該郵件所稱參加人散發不實言
    論部分，內容空泛並無具體事實，當無證據能力。是參加人並未侵害原告名譽，
    原告以此為由訴請被告公司賠償其損害，並無理由。
    理　    由
壹、程序方面：
  一、按訴狀送達後，原告不得將原訴變更或追加他訴，但請求之基礎事實同一，不
      甚礙被告之防禦及訴訟之終結，不在此限，民事訴訟法第二百五十五條第一項
      第二款、第七款定有明文。原告於九十年八月二十七日提起本件訴訟時，於訴
      狀上記載應受判決事項之聲明為：「被告應賠償原告一百萬元，及自起訴狀繕
      本送達翌日起至清償日止，按週年利率百分之五計算之利息。」，嗣於九十年
      十一月十五日準備程序期日以言詞追加第二項聲明為：「請求被告以如附件所
      示內容刊登報紙一天（限中國時報、聯合報或自由時報第一至四版其中一版，
      篇幅至少為四分之一版面大小），以正視聽，十八號字體。」，顯於訴狀送達
      後為追加他訴，被告固當場表明不同意，然原告於起訴狀事實及理由欄內即已
      載明：「爰請求　鈞院准予判決被告以附件所示內容刊登報紙（限中國時報、
      聯合報或自由時報第一至四版其中一版，篇幅至少為四分之一版面之大小），
      以正視聽。」，原訴狀記載應受判決事項之聲明即不完足，原告以聲明之追加
      為補充，於法並無不合，且追加後之新訴係基於原告主張被告之有代表權人或
      受僱人以被告名義對外散佈不實電子郵件損害原告名譽之同一事實而為請求，
      亦無礙於被告之防禦及訴訟之終結，揆諸首揭規定，應予准許。
  二、次按就兩造之訴訟有法律上利害關係之第三人，為輔助一造起見，於該訴訟繫
      屬中，得為參加，民事訴訟法第五十八條第一項定有明文。本件原告主張參加
      人為被告前任總經理，以被告名義對外散佈不實電子郵件損害原告之名譽，起
      訴請求被告賠償非財產上之損害及以附件所示之內容刊登報紙以回復原告名譽
      ，如被告於本件訴訟中敗訴，參加人或對原告亦應負侵權行為損害賠償之責任
      而受到不利益，是參加人就本件訴訟顯有法律上之利害關係，其為輔助被告具
      狀聲明參加訴訟，亦無不合，合先敘明。
貳、實體方面：
  一、原告起訴主張其於八十九年三、四月間，受被告延聘擔任該公司策略聯盟總監
      ，工作一個多月後辭職，詎被告前任總經理即參加人吳銘鴻明知原告係因個人
      理念不合不願繼續受聘而自行辭職，並無任何違反公司規定之行為，竟為其利
      益計，意圖損害原告於市場上之競爭力，故意於原告離職後，在網路上對外惡
      意散播原告係因「違反多項公司規定並影響業務之進展」、「業務處理嚴重疏
      失」而於八十九年五月三十一日遭公司開除之謠言，致原告個人之信譽與人格
      因此在同業口耳相傳下，迄今仍不斷受到懷疑與譏議，原告精神上所遭受之痛
      苦，誠筆墨所難形容。而參加人為被告之總經理，綜理被告公司全部業務，不
      論依公司法第八條第二項規定，公司之經理人在執行職務業務範圍內，亦為公
      司負責人，抑或其僅為被告公司之受僱人，因其以被告名義對外散佈不實事項
      損害原告之名譽，被告即應依民法第二十八條或第一百八十八條之規定與行為
      人負連帶賠償責任，爰依民法第一百九十五條第一項之規定請求被告賠償一百
      萬元，並為回復原告之名譽，請求判決被告應於中國時報、聯合報或自由時報
      第一至四版其中一版、篇幅至少四分之一版面大小、十八號字體刊登如附件所
      示內容一日等語。
  二、被告則否認原證二電子郵件係參加人或該公司其他有代表權人或受僱人所寄發
      ，並以原告提出原證十所謂原證二電子郵件原始檔案之詳細資料，並無任何記
      載顯示係自原證九之統一數網登記之IP地址：dns.Pcyber.com.tw 202.168.19
      4.99或dns2.pcyber.com.tw 202.168.193.130位置寄出或轉寄，足見原證二電
      子郵件與被告無關，況原告於任職被告期間確有業務處理嚴重疏失、違反公司
      規定之事實，其訴請被告賠償損害及回復其名譽即無理由等語，資為抗辯。
  三、按當事人主張有利於己之事實者，就其事實有舉證之責任，民事訴訟法第二百
      七十七條前段定有明文。又民事訴訟如係由原告主張權利者，應先由原告負舉
      證之責，若原告先不能舉證，以證實自己主張之事實為真實，則被告就其抗辯
      事實即令不能舉證，或其所舉證據尚有疵累，亦應駁回原告之請求，最高法院
      十七年上字第九一七號判例可供參照。而民法第二十八條所加於法人之連帶賠
      償責任，以該法人之董事或其他有代表權之人，因執行職務所加於他人之損害
      為限，同法第一百八十八條所定僱用人之連帶賠償責任，亦以受僱人因執行職
      務不法侵害他人之權利為限，若法人之董事、職員或受僱人因個人之犯罪行為
      而害及他人之權利者，顯與其執行職務無關，即與前揭法條規定之責任要件不
      符，該他人殊無據以請求連帶賠償之餘地（最高法院四十八年臺上字第一五○
      一號、六十七年臺上字第二○三二號判例意旨參照）。原告主張被告之有代表
      權人即參加人或受僱人以被告名義對外散佈不實電子郵件損害原告名譽之事實
      ，請求被告依民法第二十八條、第一百八十八條、第一百九十五條第一項連帶
      負賠償責任及回復原告之名譽，為被告所否認，則揆諸前揭說明，原告自應先
      對原證二之電子郵件係被告之有代表權人或受僱人因執行職務所為及該郵件內
      容對原告名譽造成損害之事實負舉證責任。原告固提出原證二傳送時間為八十
      九年七月二十七日下午七時八分、七時二十四分之電子郵件及原證十即原證二
      電子郵件原始檔案於電腦中之詳細資料各二件，並請求訊問證人朱宜虹、丁明
      宏、王宏志、林政陽、卜邦榮、陳世彥，暨聲請本院將原證二電子郵件原始檔
      案送請財團法人資訊工業策進會科技法律中心鑑定該郵件原始發信端是否由pc
      yber.com.tw發出。然查：
    (一) pcyber.com.tw係被告向財團法人台灣網路資訊中心註冊之英文網域名稱（即
      Domain Name），其IP位址為dns.Pcyber.com.tw 202.168.19 4.99或dns2.pcy
      ber.com.tw 202.168.193.130之事實，業據原告提出原證九台灣網路資訊中心
      之網站查詢被告公司網域名稱資料一件為證，復為被告所不爭執，自堪信為真
      實。原告所提出原證二傳送時間為八十九年七月二十七日下午七時八分、七時
      二十四分之電子郵件雖記載寄件人為”Siyan”＜Siyan@pcyber.com.tw＞，惟
      此一名稱可以任意輸入或匿名，亦為原告所不否認，此觀原告所提出原證十一
      「如何追蹤電子郵件」一文即明，要追蹤電子郵件來源，須檢視電子郵件的原
      始內容即詳細資料，本件原證二電子郵件之詳細資料如原證十所示，並經本院
      於九十一年五月二十七日當庭勘驗無訛，有該次準備程序筆錄在卷可稽。而依
      原證十原始傳送時間為八十九年七月二十七日下午七時八分之電子郵件詳細資
      料，第一段顯示Received:from starbucks.iplus.net.tw(starbucks.iplus.n
      et.tw[202.145.136.78]) by ms38.hinet.net(8.8.8/8.8.8) with E SMTP id
      TAA19173 for <arie1818@ms38.hinet.net>;Thu,27 Jul 2000 19:15:22+0800
      (CST)，即該電子郵件是從starbucks.iplus.net.tw[202.145.136.7 8]位置轉
      寄，時間是八十九年七月二十七日下午七時十五分二十二秒，第二段顯示Rece
      ived:from siyannotebook(as23po186.ht.ficnet.net.tw[210.243.76.186]）
      by starbuck.iplus.net.tw(8.9.3/8.9.3) with ESMTP id TAA03567 ;Thu,27
      Jul 2000 19:10:02+0800 (CST)，即該電子郵件是從as23po186.ht.ficnet.ne
      t.tw[210.243.76.186]位置寄出到starbucks.iplus.net.tw，時間是八十九年
      七月二十七日下午七時十分二秒，而原證十原始傳送時間為八十九年七月二十
      七日下午七時二十四分之電子郵件詳細資料，第一段顯示Received:from star
      bucks.iplus.net.tw(starbucks.iplus.n et.tw[202.145.136.78]) by ms38.
      hinet.net(8.8.8/8.8.8) with E SMTP id TAA23701 for<arie1818@ms38.hin
      et.net>;Thu,27 Jul 2000 19:25:47+0800 (CST)，即該電子郵件是從starbuc
      ks.iplus.net.tw[202.145.136.7 8]位置轉寄，時間是八十九年七月二十七日
      下午七時二十五分四十七秒，第二段顯示Received:from siyannotebook(as23
      po186.ht.ficnet.net.tw[210.243.76.186]）by starbuck.iplus.net.tw(8.9
      .3/8.9.3) with ESMTP id TAA05188;Thu,27 Jul 2000 19:25:35+0800 (CST)
      ，即該電子郵件是從as23po186.ht.ficnet.net.tw[210.243.76.186]位置寄出
      到starbucks.iplus.net.tw，時間是八十九年七月二十七日下午七時二十五分
      三十五秒，足見原證二之電子郵件均非自被告登記之IP地址：dns.Pcyber.com
      .tw 202.168.194.99或dns2.pcyber.com.tw 202.168.193.130位置寄出或轉寄
      ，自難徒憑寄件人”Siyan”＜Siyan@pcyber.com.tw＞之記載逕認原證二之電
      子郵件係參加人或被告公司其他人員利用被告之網站地址以被告之名義發出。
    (二)又 Siyan雖係證人陳世彥任職被告公司之初使用之名稱，然原證二之電子郵件
      並非陳世彥所寫暨發出，及亦非參加人所寫暨發出等情，已據證人陳世彥、參
      加人到庭陳述明確，原告對此亦不爭執。而證人朱宜虹、丁明宏、王宏志固到
      場證述曾收到原證二之電子郵件，認係被告公司所發出，證人林政陽到場證稱
      係聽原告說原證二之電子郵件是被告公司發出，證人卜邦榮亦到場結證任職被
      告期間未曾收到原證二之電子郵件，但 pcyber.com.tw係被告網域名稱，暨參
      加人亦稱原證二電子郵件應該是被告管理部分發出來的等語，惟原證二之電子
      郵件均非自被告登記之IP地址：dns.Pcyber.com.tw 202.168. 194.99或dns2.
      pcyber.com.tw 202.168.193.130 位置寄出或轉寄，已如前述，且證人、參加
      人之個人意見、推測之詞或傳聞之詞，並無證據能力，是證人朱宜虹、丁明宏
      、王宏志、林政陽、卜邦榮所為證詞及參加人所為之陳述，亦不足以認定原證
      二之電子郵件係參加人或被告公司其他人員利用被告之網站地址以被告之名義
      發出。
    (三)另財團法人資訊工業策進會並無鑑定電子郵件之原始發信端相關技術之鑑定人
      員，故無法鑑定本件原證十電子郵件原始發信端為何，有該會九十一年七月十
      一日（九一）資法字第○○一三二七號函在卷可稽。此外，原告亦未能提出其
      他證據證明原證二之電子郵件係參加人或被告公司其他人員利用被告之網站地
      址以被告之名義發出，則其請求被告應與該行為人負連帶賠償責任及回復原告
      之名譽，即非可採。
  四、從而，原告既未能舉證證明原證二之電子郵件係被告之有代表權人或受僱人因
      執行職務所為，其依民法第二十八條、第一百八十八條、第一百九十五條第一
      項之規定，請求被告負非財產上損害賠償責任及登報以回復原告之名譽，為無
      理由，應予駁回。
  五、原告陳明願供擔保請求宣告假執行，然原告之訴已經駁回，其假執行之聲請亦
      失所附麗，應併予駁回。
  六、本件事證已臻明確，兩造其餘攻擊、防禦方法及其他事證，對於本件判斷不生
      影響，不另論述，併此敘明。
、據上論結，原告之訴為無理由，依民事訴訟法第七十八條、第八十六條第一項，
    判決如主文。
中　　　華　　　民　　　國　　九十一　　年　　　九　　　月　　　十九　　日
                                        民事第一庭法      官　陳盈如
右為正本係照原本作成
如對本判決上訴，須於判決送達後廿日內向本院提出上訴狀
中　　　華　　　民　　　國　　九十一　　年　　　九　　　月　　　十九　　日
                                                  法院書記官　高秋芬
